【裁判字號】    97,台上,6470
【裁判日期】    971211
【裁判案由】    偽造文書等罪
【裁判全文】
最高法院刑事判決            九十七年度台上字第六四七０號
上  訴  人  甲○○
上列上訴人因偽造文書等罪案件，不服台灣高等法院中華民國九
十七年八月二十七日第二審更審判決（九十五年度上更(二)字第八
四一號，起訴案號：台灣台北地方法院檢察署八十七年度偵字第
二五七一二號、八十八年度偵字第四五三三號），提起上訴，本
院判決如下：
    主  文
上訴駁回。
    理  由
一、行使偽造私文書部分：
按刑事訴訟法第三百七十七條規定，上訴於第三審法院，非以判
決違背法令為理由，不得為之。是提起第三審上訴，應以原判決
違背法令為理由，係屬法定要件。如果上訴理由書狀並未依據卷
內訴訟資料，具體指摘原判決不適用何種法則或如何適用不當，
或所指摘原判決違法情事，顯與法律規定得為第三審上訴理由之
違法情形，不相適合時，均應認其上訴為違背法律上之程式，予
以駁回。本件原判決依憑上訴人甲○○坦承持「債務證明及協議
事項」向台灣台北地方法院聲請對林國成核發支付命令；卷附「
債務證明及協議事項」影本、第一審勘驗筆錄及支付命令聲請書
等證據資料，認定上訴人有原判決事實欄二所載之行使偽造私文
書犯行，且敘明上訴人辯稱無偽造「債務證明及協議事項」，係
因疏失使用不同顏色原子筆書寫所致云云，為不足採信，於理由
內詳予指駁說明。因認上訴人此部分犯行明確，而撤銷第一審行
使變造私文書部分之科刑判決，改判變更檢察官之起訴法條，仍
依修正前刑法牽連犯之關係，從一重論處上訴人行使偽造私文書
，足以生損害於公眾及他人罪刑，並依中華民國九十六年罪犯減
刑條例規定，減其宣告刑二分之一，已詳述所憑之證據及其認定
之理由。從形式上觀察，並無何違法情形存在。上訴意旨略以：
(一)、原審就上訴人於前審提出之證物及理由，未予調查，復未說
明不採納之理由，明顯損害上訴人權益，且有判決不備理由之違
法。(二)、林國成係因上訴人查封其財產，故意提起本件偽造文書
訴訟，而卷附「債務證明及協議事項」於林國成簽名前即係如此
記載，非上訴人所偽造，況告訴人無法提出未偽造前之文書供比
對，原判決認定上訴人犯罪，自有違誤云云。惟按證據之取捨與
證據之證明力如何，均屬事實審法院得自由裁量、判斷之職權；
苟其此項裁量、判斷，並不悖乎通常一般之人日常生活經驗之定
則或論理法則，又於判決內論敘其何以作此判斷之心證理由者，
即不得任意指摘其為違法，而據為提起第三審上訴之合法理由。
原判決依據卷內全部證據調查結果，綜合各項證據資料，認定上
訴人確有前揭行使偽造私文書犯行，其否認辯解不足採信等情，
均於理由內詳為論述、指駁，並無應於審判期日調查之證據未予
調查及判決不備理由之違法。上訴意旨徒憑己意，就原判決已說
明之事項，或屬原審採證認事職權之適法行使，任意指摘採證違
法，非適法之第三審上訴理由。依前揭說明，應認關於行使偽造
私文書部分，其上訴違背法律上之程式，應予駁回。又上訴人牽
連犯詐欺取財未遂罪部分，原審係依刑法第三百三十九條第三項
論處，核屬刑事訴訟法第三百七十六條第四款之案件。茲牽連之
行使偽造私文書罪部分上訴既不合法，自無從就該牽連之輕罪併
為實體上審理，依刑事訴訟法第三百七十六條規定，此部分既經
第二審判決，自不得上訴於第三審法院，上訴人復提起上訴，顯
非適法，應併予駁回。
二、連續詐欺罪部分：
按刑事訴訟法第三百七十六條所列各罪之案件，經第二審判決者
，不得上訴於第三審法院，法有明文。原判決關於上訴人所犯詐
欺罪部分，係依刑法第三百三十九條第一項論處罪刑，核屬刑事
訴訟法第三百七十六條第四款之案件，既經第二審判決，自不得
上訴於第三審法院，上訴人猶就此部分提起上訴，顯為法所不許
，應併予駁回。
據上論結，應依刑事訴訟法第三百九十五條前段，判決如主文。
中    華    民    國  九十七  年   十二   月   十一   日
                      最高法院刑事第十二庭
                          審判長法官  石  木  欽
                                法官  陳  世  淙
                                法官  洪  佳  濱
                                法官  呂  丹  玉
                                法官  段  景  榕
      本件正本證明與原本無異
                                      書  記  官
中    華    民    國  九十七  年   十二   月   十九   日
                                                Ａ


司法院資訊處製作；財團法人民間司法改革基金會備份。
